【裁判字號】    97,消債更,733
【裁判日期】    971231
【裁判案由】    更生事件
【裁判全文】
臺灣臺北地方法院民事裁定           97年度消債更字第733號
聲  請  人
即  債務人  甲○○
上列當事人因消費者債務清理事件聲請更生，本院裁定如下：
    主  文
聲請駁回。
聲請費用由聲請人負擔。
    理  由
一、按債務人無擔保或無優先權之債務總額未逾新台幣一千二百
    萬元者於法院裁定開始清算程序或宣告破產前，得向法院聲
    請更生，消費者債務清理條例（下稱消債條例）第42條第1
    項定有明文。債務人於更生程序中需提出更生方案，記載清
    償之金額、三個月給付一次以上之分期清償方法，及最終清
    償期。更生方案未依前二條規定可決時，除有第六十四條規
    定之情形外，法院應以裁定開始清算程序（消債條例第53條
    第2項及第61條規定參照）。
二、本件聲請意旨略以：聲請人積欠金融機構債權人新臺幣（下
    同）945,204元，聲請人曾就前開債務，依消費者債務清理
    條例第151條第1項規定，向最大債權金融機構即荷蘭銀行申
    請協商，然因每月應清償之金額無共識，致協商不成立，而
    聲請人有多重殘障，雖每月領有殘障補助3,000元，但因目
    前失業中，並無其他收入，且聲請人依本院96年度家抗字第
    82 號選定未成年人監護人事件之調解筆錄，每月須支付
    10,000元扶養費扶養未年成女兒薛雅之，另聲請人每月必要
    之生活支出約7,300元，故聲請人無力清償前開債務，為此
    爰依消債條例第3條規定，聲請准予更生云云。
三、經查：
（一）聲請人就其主張上開債務、收入、支出之事實，及其依據
      消債條例就其積欠之上揭債務，向債權人荷蘭銀行  申請
      協商成立但協商不成立等情，業據提出財團法人金融聯合
      徵信中心金融機構債權人清冊、財產歸屬資料清單影本、
      95及96年度綜合所得稅各類所得清單、戶籍謄本、調解筆
      錄書、殘障手冊、存摺、勞工保險被保險人投保資料表、
      協商不成立通知書等件為證（見本院卷第20 頁至第22頁
      、第16頁至第18頁、第68頁至第69頁、第94 頁、第15頁
      、第70頁至第89頁及第19頁），堪信為真實。
（二）惟依聲請人提出之95年度及96年度綜合所得稅各類所得清
      單（見本院卷第17頁及第18頁）所載，其95年度收入為
      216,203 元、每月平均收入為18,017元（216,203÷
      12=18,016.91 ，小數點以下均四捨五入），96年度之收
      入為9,282元，每月平均收入為774元（9,282÷12=773.5
      ，小數點以下四捨五入），加計其每月所領得之殘障補助
      3,000元，95年度每月收入為21,017元、96年度每月收入
      為3,774元。又目前聲請人失業中，每月僅有殘障補助
      3,000元，而聲請人自陳其每月必要支出（含扶養費）約
      17,300元（見本院卷第9頁），並有本院96年度家抗字第
      82號調解筆錄為證（見本院卷第94頁），則聲請人目前之
      收入尚不足以支應其每月之必要支出。至聲請人雖又稱其
      女之扶養費暫由其母親周麟鳴支付。惟聲請人依上開調解
      筆錄應對其女之扶養費負給付責任，自難以現在暫由周麟
      鳴負責，即認非屬聲請人之必要費用。
（三）核更生程序係以債務人將來收入為償債來源，其基本精神
      雖係尊重債務人與債權人間達成之更生協議，但若債務人
      之收入不敷日常生活必要支出者，即不適合利用更生程序
      ，此由消債條例第53條第2項已規定更生方案需記載清償
      之金額，及第61條規定若更生方案未依規定可決時，原則
      上法院應以裁定開始清算程序，即為可知。本件依聲請人
      提出之財產及收入狀況說明書，既難認債務人之收入扣除
      必要支出及扶養費後，有何償債之可能，即無從准予更生
      ，應予駁回。
四、綜上所述，本件更生之聲請，為無理由，應予駁回，爰裁定
    如主文。
中    華    民    國    97    年    12    月    31    日
                      民事第三庭    法    官  黃書苑
上為正本係照原本作成
如不服本裁定，應於裁定送達後10日內，以書狀向本院提出抗告
，並繳納抗告費新臺幣1千元
中    華    民    國    97    年    12    月    31    日
                                    書 記 官  蔡月女


司法院資訊處製作；財團法人民間司法改革基金會備份。
